【裁判字號】    94,交簡上,250
【裁判日期】    950706
【裁判案由】    公共危險
【裁判全文】
臺灣高雄地方法院刑事判決          94年度交簡上字第250 號
    上  訴  人
    即  被  告  丙○○
上列上訴人因公共危險案件，不服本院交通法庭中華民國94年10
月17日94年度交簡字第2542號所為第一審判決（聲請簡易判決處
刑書案號：臺灣高雄地方法院檢察署94年度偵字第17533 號），
提起上訴，本院管轄之第二審合議庭判決如下：
    主  文
原判決撤銷。
丙○○無罪。
    理  由
一、聲請簡易判決處刑意旨略以：被告丙○○於民國94年2 月26
    日14時許，在高雄市○鎮區○○路三角公園處，飲用酒類後
    ，明知已無法安全駕駛動力交通工具，猶仍於同日24時許騎
    乘車號UGS-325 號機車，行經高雄縣鳳山市○○路中正預校
    旁不慎摔倒，經不明人士報請救護車送往國軍高雄總醫院救
    治，警方據報後，亦前往現場勘查並委託上開醫院抽取丙○
    ○之血液檢測，發現其血液酒精濃度高達277MG/DL（換算呼
    氣酒精濃度為1.38mg/L）。因認被告丙○○涉有刑法第185
    條之3 之罪嫌。
二、按犯罪事實應依證據認定之，無證據不得認定犯罪事實；又
    不能證明被告犯罪者，應諭知無罪之判決，刑事訴訟法第15
    4 條第2 項及第301 條第一項分別定有明文。復按刑事訴訟
    法上所謂認定犯罪事實之證據，係指足以認定被告確有犯罪
    行為之積極證據而言，如未能發現相當證據或證據不足以證
    明，自不能以推測或擬制之方法，以為裁判基礎，最高法院
    29年上字第3105號及40年台上字第86號分別著有判例可資參
    照。再刑事訴訟上證明之資料，無論其為直接或間接證據，
    均須達於通常一般之人均不致有所懷疑，而得確信其為真實
    之程度，始得據為有罪之認定，若關於被告是否犯罪之證明
    未能達此程度，而有合理懷疑之存在，致使無從形成有罪之
    確信，根據「罪證有疑，利於被告」之證據法則，即不得遽
    為不利被告之認定，亦有最高法院76年度臺上字第4986號判
    例可資參照。又被告依法無自證無罪之義務，若控罪所憑之
    積極證據，在生活經驗上尚不足以排除其他有利被告之合理
    推斷，致不足以證明犯罪事實時，仍不能因被告否認犯罪之
    辯解不成立，資為無視積極積據不足之理由。
三、本件公訴人認被告丙○○涉犯上開罪嫌，無非以（一）員警
    乙○○○證稱: 現場只有機車之刮地痕，並沒有碰撞的痕跡
    及碎落物等語（二）國軍高雄總醫院一般生化檢驗報告單、
    酒精濃度檢驗報告、測試觀察紀錄表、高雄市政府警察局舉
    發違反道路交通管理事件通知單及現場相片4 幀等證物（三
    ）觀之警卷所拍攝之現場照片，該地點路寬平坦，夜間車輛
    不多，被告稱牽行機車，實違常情。況且肇事地點是在高雄
    縣鳳山市，而被告之住所遠在高雄市小港區，益徵被告所辯
    ，顯係卸責之詞等為其論據。訊據被告堅決否認有何酒醉駕
    車之公共危險犯行，辯稱：伊雖然確實有喝酒，但伊是用牽
    的，並無騎乘機車，因車子是壞的，伊從高雄市○鎮區○○
    路的三角公園牽車要回小港，在軍校路附近被撞到，撞到後
    伊昏倒了，醒過來人已在加護病房，伊走到被撞的地點，大
    概已走了20幾分鐘，要走到小港大約還要1 個多小時，因為
    曾經走過，所以伊知道等語。經查：
（一）證人即到場處理之警員乙○○○到庭證稱：本件其到現場
      時被告已經被送到醫院，因為現場只有1 部機車，懷疑是
      肇事逃逸事件，所以會嚴格的查證，因為機車上找不到任
      何的撞擊痕跡，其就趕到醫院查證駕駛人身分。當時在現
      場路面上並沒有找到破碎的燈殼、零件等破碎物，現場也
      沒有發現新的煞車痕、刮地痕等語（參本院卷第42-44 頁
      ），是依證人乙○○○之證詞固足認本件現場確無明顯之
      車禍痕跡，然被告究係於騎乘機車或牽機車狀況下，係遭
      他車碰撞或自行跌倒，均有可能性，是現場無明顯車禍痕
      跡與被告是否係騎乘機車，尚無絕對之必然關係。
（二）此外，國軍高雄總醫院一般生化檢驗報告單、酒精濃度測
      試表、測試觀察紀錄表，亦僅足證明被告有飲酒及飲酒後
      之言語、行動狀況，亦不足以證明被告有飲用酒類後駕車
      之事實。
（三）至被告所辯：伊從高雄市○鎮區○○路的三角公園牽機車
      要回小港，大約需走1 個多小時等語，雖有不甚尋常、啟
      人疑竇之處，然被告並無自證無罪之義務，是被告否認犯
      罪所持之辯解，縱無可取，尚不得因此據以為反證被告犯
      罪之依據。公訴人以衡情現場路寬平坦，夜間車輛不多，
      被告稱牽行機車，實違常情，況且肇事地點是在高雄縣鳳
      山市，而被告之住所遠在高雄市小港區，而推認被告所辯
      不足採信，惟此乃公訴人之推測，且縱被告所辯不足採，
      如前所述，亦不能以被告無法證明自己無罪即認定被告犯
      罪。況證人丁○○即車號UGS-325 號機車所有人於本院結
      證稱：車號UGS-325 號機車是伊自己買的，都是伊在使用
      ，伊記得機車是騎到高雄縣五甲附近的公園壞掉，伊就把
      車子放在公園那裡，打電話請伊先生來載，然後打電話請
      伊父親（即被告）把車子牽去修理，之後就接到警察的通
      知，說伊父親人在醫院，車子被扣了等語（參本院卷第64
      -66 頁），足認被告上開所辯機車壞了，故未有酒後駕車
      之行為，亦尚非全無所憑。
四、綜上所述，被告於警詢、偵查及本院審理時始終否認飲酒後
    騎乘機車，且證人乙○○○之證詞及國軍高雄總醫院一般生
    化檢驗報告單、酒精濃度測試表、測試觀察紀錄表、現場照
    片等物，亦不足以認定被告確有飲酒後騎乘機車之犯行，此
    外，公訴人尚無法提出其他積極證據，足供本院以資認定被
    告確有公訴人所指之公共危險犯行，不能證明被告犯罪，揆
    諸首開法條及判例意旨，依法自應為無罪之諭知。原審未察
    ，遽為對被告論罪科刑之判決，自有未洽，被告上訴意旨指
    摘及此，上訴為有理由，應由本院將原審判決撤銷，而為被
    告無罪之諭知。
五、另按檢察官聲請以簡易判決處刑之案件，經法院認為有第45
    1 條之1 第4 項但書之情形者，應適用通常訴訟程序審判之
    ，刑事訴訟法第452 條定有明文。又按對於簡易判決之上訴
    ，準用刑事訴訟法第3 編第1 章及第2 章之規定，管轄第二
    審之地方法院合議庭受理簡易判決上訴案件，應依通常程序
    審理。其認案件有刑事訴訟法第452 條之情形者，應撤銷原
    判決，逕依通常程序為第一審判決，法院辦理刑事訴訟簡易
    程序案件應行注意事項第14項亦定有明文。本件原審依承辦
    檢察官聲請簡易判決處刑，對被告論罪科刑，經本院撤銷原
    判決，改判被告無罪，已詳如前述，足認檢察官聲請簡易判
    決處刑為不適當，而有刑事訴訟法第451 條之1 第4 項但書
    第3 款之情形，故依前揭規定，應由本院合議庭逕依通常程
    序審理後，自為第一審判決，檢察官如不服本判決，仍得於
    法定上訴期間內，向管轄之第二審法院提起上訴，附此敘明
    。
據上論斷，應依刑事訴訟法第452 條、第455 條之1 第1 項、第
3 項、第369 條第1 項前段、第2 項、第364 條、第301 條第1
項，判決如主文。
本案經檢察官甲○○到庭執行職務。
中    華    民    國    95    年    7     月     6    日
                        交通法庭    審判長法  官  郭玫利
                                          法  官  陳振嘉
                                          法  官  林意芳
以上正本證明與原本無異。
如不服本判決，應於收受送達後10日內向本院提出上訴書狀。
中    華    民    國    95    年    7     月     6    日
                                          書記官  曾秀鳳


司法院資訊處製作；財團法人民間司法改革基金會備份。
